【裁判字號】    92,上訴,2228
【裁判日期】    920814
【裁判案由】    強盜等
【裁判全文】
臺灣高等法院刑事判決                          九十二年度上訴字第二二二八號
    上  訴  人
    即  被  告  丙○○
    選任辯護人  吳振東律師
右列被告因搶奪等案件，不服臺灣宜蘭地方法院九十二年度訴字第九二號，中華民國
九十二年六月二日第一審判決（起訴案號：臺灣宜蘭地方法院檢察署九十二年度偵字
第一八八、三三九、五九０號），移送併辦（案號：台灣士林地方法院檢察署九十二
年度偵緝字第三一八號），提起上訴，本院判決如左：
    主  文
原判決關於丙○○部分撤銷。
丙○○共同意圖為自己不法之所有，而搶奪他人之動產，累犯，處有期徒刑貳年。Ｔ
型扳手壹支沒收。
    事  實
一、丙○○有違反麻醉藥品管理條例、搶奪等前科，其於八十三年間因搶奪及違反麻
    醉藥品管理條例等案件，經法院判處有期徒刑四月及一年六月確定，後經定應執
    行刑為有期徒刑一年八月確定，入監執行，嗣經假釋出監後，再經撤銷假釋，於
    九十年九月三十日執行完畢。竟仍不知悔改，復於九十一年十二月四日上午，先
    向其所任職之台北市○○○路七十八巷三弄二號衡陽貿易股份有限公司告假，再
    騎其所有之車牌號碼ＢＩＵ─二一六號重型機車前往丁○○（業據撤回上訴而確
    定）位於台市○○區○○街四十巷五號六樓住處，旋即與基於搶奪及竊盜犯意之
    丁○○，共同意圖為自己不法所有之犯意聯絡，騎乘該機車外出，由丁○○攜帶
    其所有客觀上得供兇器使用之Ｔ型扳手一支，於同日上午十時許，在台北市○○
    區○○路七０七巷二十一號前，以上開Ｔ型扳手竊取甲○○所有停放於該處之車
    號ＣＨＴ─八０七號重型機車之機車牌照一面，得手後，再將之改懸掛於前揭丙○○所騎乘之機車上，由丙○○搭載丁○○再繼續前往台北縣三重市尋找作案目
    標，迄同日上午十一時二十分許，二人騎車行經台北縣三重市○○街六十九號前
    時，見乙○○獨自步行，即尾隨於乙○○後方，並伺機接近趁其不備之際，由丁○○出手搶奪乙○○掛於左肩之皮包（內有現金一萬元、國民
    一枚、金墜子一個、提款卡三張），惟乙○○當下緊拉其皮包不放，詎丁○○仍
    不肯鬆手，嗣乙○○遭拖行相當之距離後始行放手，並因此受有四肢及腹部多處
    擦傷（傷害部分未經告訴）。丙○○、丁○○二人搶奪得手後，旋即將其等所竊
    得之前揭車牌卸下，丟棄於台北市士林區○○○路九十五號之葫蘆國小大門前右
    側水溝，而搶得之現金則由二人朋分，金墜子則由丙○○持往台北市○○○路○
    段二十八號之金台峰銀樓變賣後得款花用殆盡，其餘物品則均予丟棄。嗣經警於
    九十二年一月二十八日上午九時許，在丁○○上開住處逕行拘提丁○○，復於同
    日中午十二時三十分許，在台北市○○○路○段與敦煌路口逕行拘提丙○○，並
    於台北市士林區○○○路三段九十五號葫蘆國小大門前右側水溝內起出甲○○所
    有之右揭車牌號碼ＣＨＴ─八０七號機車牌照一面，及於台北市士林區○○○路
    ○段一百七十六巷六弄五號之金台峰銀樓取得丙○○出售右揭搶得金飾之證明書
    。
二、案經被害人乙○○、甲○○分別訴由臺北縣警察局三重分局、宜蘭縣警察局羅東
    分局報請台灣宜蘭地方法院檢察署檢察官偵查起訴。
    理  由
一、訊據被告丙○○於對於搶奪部分坦承不諱，惟否認有何加重竊盜犯行，於本院調
    查中辯稱：丁○○打電話給伊借錢，伊說沒有辦法借他，結果他與伊見面後，他
    邀伊一起搶劫，但伊說不敢，他說如果不敢的話那伊騎摩托車就好，伊有答應他
    ，出門後，鄭跑到別人家的大門去偷大牌，但伊卻不知道，之後他要裝在伊機車
    上時伊阻止他不要裝，但他說如果不裝的話如何搶？結果還是裝上去，那是丁○○掛在伊車上，伊不知他要去偷大牌云云。
二、經查：
（一）右揭事實，業據被告丙○○於警訊、偵審及本院調查中供承不諱（見宜蘭縣警
      局羅東分局警羅刑字第○九二○○○○六八六號卷第十三頁至十五頁、偵字第
      三三九號卷一第一五六頁、一五七頁、偵字第五九○號卷第四十四頁、原審卷
      第六十二頁、一○三頁、一四七頁、一五○頁、一八三頁、一九七頁、本院九
      十二年七月四日訊問筆錄、九十二年七月三十一日審判筆錄），核與同案被告
      丁○○所供（見宜蘭縣警局羅東分局警羅刑字第○九二○○○○六八六號卷第
      三頁、四頁、警羅刑字第○九二○○○○四八一號卷第五頁反面、六頁、偵字
      第三三九號卷一第二十八頁、四十八頁、七十二頁、一一二頁、卷二第四頁、
      七十一頁、七十二頁、七十四頁、偵字第一八八號卷第七十五頁、偵字第五九
      ○號卷第四十一、四十二頁、原審卷第六十二頁、一○四頁、一四七頁、一九
      七頁），互核相符，並經被害人甲○○、乙○○分別於警訊中指訴綦詳（見偵
      字第三三九號卷二第三十九頁、偵字第五九○號卷第四十六頁）及證人即金台
      峰銀樓之員工張又尤於警訊及偵查中證述屬實（見偵字第三三九號卷二第四十
      頁、八十三頁），復有車輛竊盜、車牌失竊資料個別查詢表─查詢車輛認可資
      料表及贓物認領保管單各一紙、照片五張、被告丙○○出售搶得金飾之台北市
      金銀樓珠寶商業同業公會印製之證明書影本一紙、經警尋獲之ＧＨＴ─八０七
      號機車車牌照片一紙及衡陽貿易股份有公司九十二年三月十一日函附之被告丙○○九十一年十二月四日請假紀錄附卷可資佐證（見宜蘭縣警局羅東分局警羅
      刑字第○九二○○○○六八六號卷第二十四、二十五頁至、偵字第五九○號卷
      第四十八頁、四十九、偵字第三三九號卷一第七十八至八十頁、一六○至一六
      七頁、卷二第四十二頁至四十四頁、四十六頁），足見被告之自白應與事實相
      符。
（二）再查，被告丙○○雖於原審及本院審理中另辯稱其與被告丁○○竊取機車車牌
      所用之Ｔ型扳手並非兇器云云，被告二人竊盜時所攜帶之Ｔ型扳手雖未扣案，
      惟係被告丁○○所有，屬鐵製圓型條狀，長約二十餘公分、寬約十餘公分，為
      被告丁○○於原審審理中所陳明（見原審卷第一○五頁），足徵該Ｔ型扳手於
      客觀上足對人體之身體、生命具侵害性，其在客觀上顯得供兇器使用，要無疑
      義，被告丙○○所辯Ｔ型扳手並非兇器云云，顯無足採。又被告雖嗣於本院調
      查中翻異改稱：偷車牌是丁○○所為，伊是事後才知道云云，同案被告丁○○
      亦附和改稱：伊在偷時他不知道，伊將偷來的機車大牌掛上去時他才知道，這
      是伊自己去偷的云云（均見本院九十二年七月二十二日訊問筆錄），然被告丙○○與丁○○二人為便於行搶，乃謀議竊取車牌，並由丁○○下手竊得等情，
      業據被告丙○○於警訊中供稱：伊與丁○○二人於台北市○○區○○路七○七
      巷二十一號現場竊得，由丁○○下手竊得掛在我重型機車上，丁○○提議要行
      竊號牌（見宜蘭縣警局羅東分局警羅刑字第○九二○○○○六八六號卷第十四
      頁），於偵查中供承：「（問：當天摩托車車牌有無卸下來？）有的，我們是
      更換另一面車牌，是在丁○○家附近更換的，是丁○○去偷來換的」（見偵字
      第三三九號卷一第一五七頁）、「我當天是將摩托車停在一棟大廈前，我知道
      他要偷車牌，但不知道他去那裡偷，我看他手上拿一支Ｔ型板手」（見偵字第
      五九○號卷第四十四頁），於原審中供承「Ｔ型板手是丁○○的，偷也是他去
      偷的，我是在路口等他，偷出來時跟我的車牌對換」、「我知道他去偷機車，
      當時我人在大街上，他去那裡我不知道」（見原審卷第一○三頁、一九一頁）
      ，於本院審理中供稱：「：：之後他要裝在我機車上的時候我阻止他不要裝，
      但他說如果不裝的話如何搶，結果還是裝上去」等語（見本院九十二年七月三
      十一日審判筆錄）在卷足稽，並經同案被告丁○○於警訊、偵查及原審中供述
      明確可佐，可見被告丙○○雖未協同丁○○下手竊取車牌，渠二人為掩飾搶奪
      犯行而竊取車牌更換懸掛乙節，確有犯意之聯絡及行為之分擔至明，足證被告
      丙○○事後所辯及同案被告丁○○於本院調查中供稱被告丙○○不知伊去偷車
      牌云云，顯係事後卸責及迴護之詞，委無可採。
（三）至於被告丙○○一再辯稱：丁○○行搶時，伊曾向丁○○說不要搶，伊還沒喊
      完，他就已經搶了，伊事後有罵他，伊當時只是要應付他而已云云，然搶奪被
      害人乙○○之犯行，係由被告丙○○騎乘機車搭載被告丁○○下手行搶，苟被
      告丙○○無搶奪被害人乙○○之犯意，其大可將機車逕自騎離現場，勿需尾隨
      駛近被害人乙○○，使被告丁○○便於行搶，且搶奪過程中，將被害人乙○○
      拖行相當距離之際，被告丙○○何以不將機車煞停，以免該被害人受有傷害？
      況被告丙○○事前參與共謀，事後朋分贓款花用，並取得搶得之金飾變賣，為
      其所自承在卷（見本院九十二年七月三十一日審判筆錄），核與被告丁○○所
      供二人分贓之情節相符，並有金台峰銀樓被告丙○○出售右揭搶得金飾之證明
      書影本一紙附卷可稽（見偵字第三三九號卷二第四十六頁），被告丙○○事前
      既騎乘機車搭載丁○○方便其下手行搶及逃逸，事後亦與丁○○朋分搶得財物
      花用，足徵被告丙○○乃係以自己犯罪之意思參與本件犯行，要無疑義。故被
      告丙○○前揭所辯，顯係飾卸之詞，尚無可採。綜上，本件事證已臻明確，被
      告丙○○犯行堪予認定。
三、核被告丙○○所為係犯刑法刑法第三百二十一條第一項第三款之攜帶兇器竊盜罪
    、刑法第三百二十五條第一項之普通搶奪罪。被告丙○○與丁○○就右揭攜帶兇
    器竊盜及搶奪部分，有犯意聯絡及行為分擔，為共同正犯。被告丙○○有違反麻
    醉藥品管理條例、搶奪等前科，其於八十三年間因搶奪及違反麻醉藥品管理條例
    等案件，經法院判處有期徒刑四月及一年六月確定，後經定應執行刑為有期徒刑
    一年八月確定，入監執行，嗣經假釋出監後，再經撤銷假釋，於九十年九月三十
    日執行完畢，有其台灣高等法院被告全國前案紀錄表一份附卷足稽。被告丙○○
    於有期徒刑執行完畢五年內再犯有期徒刑以上之本罪，為累犯，應依累犯之規定
    加重其刑。被告丙○○所犯右揭攜帶兇器竊盜罪及搶奪罪間有方法結果之牽連關
    係，應依牽連犯之規定，從一情節較重之刑法第三百二十五條第一項之搶奪罪處
    斷。
四、原審就被告之犯行，據以論罪科刑，固非無見。惟查：被告丙○○並非主謀，雖
    應丁○○之邀參與竊盜及搶案，事後並朋分搶得財物，然所為犯行僅一次、情節
    及侵害法益之程度顯較同案被告丁○○所為輕微甚多，亦無參與丁○○其餘之犯
    行。原審未就被告丙○○參與程度及所犯情節等情狀依刑法第五十七條詳加斟酌
    、審究，率以被告丙○○與丁○○等人共同犯罪，即認其罪責重大，論處有期徒
    刑四年，其論罪科刑，顯有輕重失衡之虞，與量刑之比例原則尚有未洽。被告上
    訴否認犯竊盜罪，固無理由，惟原判決既有上開可議之處，自宜由本院撤銷改判
    。爰審酌被告丙○○與丁○○共同攜帶兇器竊盜、搶奪一次、其犯行情節之輕重
    、侵害法益之程度及犯罪後坦承犯行之態度並一再表明定當改過之意等一切情狀
    ，量處如主文第二項所示之刑，以示懲儆。又被告丁○○、丙○○用供行竊機車
    車牌之Ｔ型扳手一支，係同案被告丁○○所有，業據被告丁○○供明在卷，雖未
    扣案，但不能證明已滅失，應併予宣告沒收。至另扣案被告丙○○所有之諾基亞
    行動電話一支及台灣大哥大ＳＩＭ卡一張，被告丙○○否認係供犯罪所用之物，
    復無證據證明係供被告犯罪所用之物，且非違禁物，爰不予宣告沒收，併予敘明
    。
據上論斷，應依刑事訴訟法第三百六十九條第一項前段、第三百六十四條、第二百九
十九條第一項前段，刑法第二十八條、第三百二十五條第一項、第三百二十一條第一
項第三款、第五十五條、第四十七條、第三十八條第一項第二款，判決如主文。
本案經檢察官蔡薰慧到庭執行職務。
中     華     民     國    九十二      年    八      月       十四      日
                              臺灣高等法院刑事第四庭
                                  審判長法  官  蔡  永  昌
                                        法  官  陳  榮  和
                                        法  官  李  英  豪
右正本證明與原本無異。
如不服本判決，應於收受送達後十日內向本院提出上訴書狀，其未敘述上訴之理由者
並得於提起上訴後十日內向本院補提理由書（均須按他造當事人之人數附繕本）。
                                        書記官  鄭  信  昱
中      華      民      國    九十二    年      八      月     十五     日
附錄：本案論罪科刑法條全文
中華民國刑法第三百二十一條第一項第三款
犯竊盜罪而有左列情形之一者，處六月以上、五年以下有期徒刑：
三  攜帶兇器而犯之者。
中華民國刑法第三百二十五條第一項
 (普通搶奪罪)
意圖為自己或第三人不法之所有，而搶奪他人之動產者，處六月以上五年
以下有期徒刑。


司法院資訊處製作；財團法人民間司法改革基金會備份。
